【裁判字號】    97,上易,218
【裁判日期】    970227
【裁判案由】    違反商標法
【裁判全文】
臺灣高等法院臺中分院刑事判決         97年度上易字第218號
上  訴  人  臺灣臺中地方法院檢察署檢察官
被      告  乙○○
上列上訴人因被告違反商標法案件，不服臺灣臺中地方法院96年
度易字第5420號中華民國96年11月30日第一審判決（起訴案號：
臺灣臺中地方法院檢察署96年度偵字第17909號），提起上訴，
本院判決如下：
    主  文
上訴駁回。
    事  實
一、乙○○係設於臺中縣大里市○○街125號1樓保加隆實業有限
    公司之負責人鄭天來之妹（後於民國96年6月8日登記負責人
    更改為乙○○），負責該公司在臺灣之業務，明知「HELLO
    KITTY」之商標圖樣，為日商三麗鷗股份有限公司（以下簡
    稱三麗鷗公司）向經濟部中央標準局（現改制經濟部智慧財
    產局）申請註冊並取得商標權，指定使用於網球、棒球等商
    品，現仍在商標專用權期間內，未經前揭商標權人之同意或
    授權，不得輸入使用近似於其註冊商標，有致相關消費者混
    淆誤認之虞之商品。詎其明知有未經前開公司授權、擅自使
    用近似於三麗鷗公司商標圖樣，有致相關消費者混淆誤認之
    虞之商品棒球，猶於95年8月9日，委託不知情之群大報關股
    份有限公司（下稱群大報關公司），自中國大陸地區報關進
    口輸入仿冒「HELLO KITTY及圖」之棒球48,900顆。嗣經財
    政部臺中關稅局查驗發現，並扣得上開仿冒商品棒球48,900
    顆，而始悉上情。
二、案經三麗鷗公司委由鍾文岳律師、楊益昇律師、丙○○告訴
    及法務部調查局航業海員調查處臺中站報告臺灣臺中地方法
    院檢察署檢察官偵查起訴。
    理    由
一、證據能力部分：
    被告以外之人於審判外之陳述，雖不符前4條之規定，而經
    當事人於審判程序同意作為證據，法院審酌該言詞陳述或書
    面陳述作成時之情況，認為適當者，亦得為證據；當事人、
    代理人或辯護人於法院調查證據時，知有第159條第1項不得
    為證據之情形，而未於言詞辯論終結前聲明異議者，視為有
    前項之同意，刑事訴訟法第159條之5定有明文。本案下列引
    為證據之證人陳述及書證，被告均不爭執其證據能力，依上
    揭法條之規定，自均有證據能力，先予敘明。
二、訊據被告乙○○對於明知「HELLO KITTY及圖」之商標圖樣
    ，係告訴人日商三麗鷗公司向我國經濟部智慧財產局申請註
    冊登記，取得商標專用權，指定使用於網球、棒球等商品，
    竟仍自大陸地區輸入仿冒HELLO KITTY之棒球商品等事實，
    於原審審理中坦承不諱，又於本院審理中亦承認犯罪，核與
    告訴人三麗鷗公司委任告訴代理人鍾文岳律師、楊益昇律師
    、丙○○於告訴狀之指訴情節相符，復經證人江錫昌、張貴
    雄於法務部調查局航業海員調查處臺中站陳述明確，並有經
    濟部智慧財產局商標資料檢索、臺中關稅局查獲照片、進口
    報單、臺中關稅局扣押貨物、運輸工具收據及搜索筆錄、三
    麗鷗公司委由臺灣國際專利法律事務所鑑定之鑑視結果報告
    書在卷可稽；此外復有扣案之棒球48,900顆為證。本件事證
    明確，被告犯行堪予認定。
三、核被告所為，係違反商標法第82條、第81條第3款之明知為
    未得商標權人同意，於同一商品，使用近似於其註冊商標，
    有致相關消費者混淆誤認之虞之商品而輸入罪。被告利用不
    知情之海運公司，自大陸地區輸入仿冒前開商標圖樣之商品
    至臺中港，並經委由不知情之群大報關公司職員報關，為間
    接正犯。原審因依商標法第82條、第81條第3款等規定，審
    酌被告之素行、智識程度、為圖私利，竟故意侵害他人之商
    標專用權，侵害他人享有之智慧財產權，並破壞我國保護智
    慧財產權之國際形象，又迄未與告訴人達成和解取得諒解，
    犯後坦承犯行之態度等一切情狀，量處有期徒刑8月；並因
    被告行為後，中華民國九十六年罪犯減刑條例於96年7月4日
    公布，於同年月16日施行，而被告犯罪時間係在96年4月24
    日以前，且非中華民國九十六年罪犯減刑條例第3條所示不
    得減刑之罪，而依中華民國九十六年罪犯減刑條例第2條第1
    項第3款，減其刑期2分之1；又被告所犯之罪，其所宣告之
    刑經減為有期徒刑6個月以下之刑度，並依中華民國九十六
    年罪犯減刑條例第9條、刑法第41條第1項規定，諭知易科罰
    金之折算標準；另扣案仿冒「HELLOKITTY」商標棒球48,900
    顆，不論屬於犯人與否，均依商標法第83條規定併予宣告沒
    收，認事用法核無違誤。
四、上訴人即檢察官上訴意旨稱因告訴人日商三麗鷗股份有限公
    司具狀請求上訴，略以(一)緣告訴人為日本著名廠商，多年來
    耗費鉅額人力、金錢於設計開發業務，所獨創別具風格之各
    種人物圖樣、造型商品名聞世界，品質精良，深受消費者愛
    用與佳評。本件受侵害之商標除已成相關業者及消費者所共
    知之告訴人商品表徵外，並於世界各國普遍獲准商標註冊在
    案。以告訴人耗費人力、物力之鉅，如遭他人非法使用，對
    告訴人之商譽必造成莫大之損害；(二)本件被告乙○○未經告
    訴人同意或授權，違法輸入仿冒使用近似於本件受侵害商標
    之棒球商品，數量多達4萬8900顆，侵害市值高達490餘萬元
    ，侵害告訴人權益非微，原審僅量處有期徒刑8月，減刑後
    為有期徒刑4月，如易科罰金亦僅12萬元，顯失衡平，原審
    量刑實屬過輕等語。惟按量刑輕重係屬事實審法院得依職權
    自由裁量之事項，苟已斟酌刑法第57條各款所列情狀而未逾
    越法定刑度，不得遽指為違法（最高法院72年度台上字第
    6696號、75年度台上字第7033號判例要旨參照）；且在同一
    犯罪事實與情節，如別無其他加重或減輕之原因，下級審量
    定之刑，亦無過重或失輕之不當情形，則上級審法院對下級
    審法院之職權行使，原則上應予尊重（最高法院85年度臺上
    字第2446號裁判意旨參照）。本件原審判決認定被告犯行明
    確，已詳加敘明理由，並審酌被告之素行、為圖私利，竟故
    意侵害他人之商標專用權，侵害他人享有之智慧財產權，並
    破壞我國保護智慧財產權之國際形象等一切情狀，量處上揭
    刑期，堪稱妥適。且本院另審酌被告輸入之商品數量固多，
    惟幸未賣出即及時被查獲，告訴人公司之損害不致擴大；又
    被告雖未與告訴人公司就所受損害達成和解，惟此究屬民事
    上損害賠償問題，本院認原審量處之有期徒刑，對被告足生
    懲儆之效，原審之量刑並無失輕之處，本件檢察官上訴為無
    理由，應予駁回。
據上論斷，應依刑事訴訟法第368條，判決如主文。
本案經檢察官甲○○到庭執行職務。
中    華    民    國    97    年    2     月    27    日
            刑事第七庭    審判長法  官  林  榮  龍
                                法  官  張  惠  立
                                法  官  鄭  永  玉
上列正本證明與原本無異。
不得上訴。
                                書記官    瑞  芳
中    華    民    國    97    年    2     月    27    日


司法院資訊處製作；財團法人民間司法改革基金會備份。
